【裁判字號】    95,重訴,306
【裁判日期】    951220
【裁判案由】    清償借款
【裁判全文】
臺灣高雄地方法院民事裁定             95年度重訴字第306號
原      告  高雄縣鳳山市農會
法定代理人  庚○○
訴訟代理人  甲○○
被      告  戊○○
            丙○○
            丁○○
兼  共  同
訴訟代理人  乙○○
當事人間請求清償借款事件，本院裁定如下：
    主  文
原告之訴駁回。
訴訟費用由原告負擔。
    理  由
一、原告主張：緣訴外人張秀玉邀同孫坤亮、己○○為連帶保證
    人，於民國80年5 月9 日、83年9 月22日，先後向原告借款
    3 筆，金額分別為新臺幣（下同）717 萬元、1483萬元、10
    00萬元，共計3200萬元，前2 筆借款之到期日均為84年5 月
    20日，後1 筆借款之到期日為84年9 月23日，約定利息前2
    筆及後1 筆各按年息9.25％、8.975 ％計算，每月付息，到
    期清償本金，如逾期付息或到期未依約清償，逾期在6 個月
    以內者，按上開利率10％，逾期超過6 個月者，其超逾部分
    按上開利率20％計算違約金。詎張秀玉於借款到期後均未清
    償本息，尚欠本金3200萬元及附表所示之利息、違約金迄未
    清償。嗣借款人張秀玉已於93年12月2 日死亡，被告均為其
    繼承人，且未為拋棄繼承或限定繼承，依法繼承張秀玉之所
    有債務，自應對其所欠本件借款債務負連帶清償之責。爰依
    消費借貸及繼承之法律關係提起本訴，並聲明：被告應連帶
    給付原告3200萬元，及如附表所示之利息與違約金等情。
二、被告則以：否認被告之母親張秀玉有積欠原告上開借款債務
    ，且本件借據上之簽名字跡，並非張秀玉本人簽名，應係他
    人所偽造等語，資為抗辯。並聲明如主文所示。
三、按確定判決，除當事人外，對於訴訟繫屬後為當事人之繼受
    人者，亦有效力；又訴訟標的為確定判決效力之所及者，法
    院應以裁定駁回之，民事訴訟法第401 條第1 項、第249 條
    第1 項第7 款分別定有明文。次按債務人對於支付命令未於
    法定期間提出異議者，支付命令與確定判決有同一效力，民
    事訴訟法第521 條定有明文。確定支付命令之效力既與確定
    判決同，其經發該支付命令之法律關係，當事人自不得就之
    更行起訴，其訴即屬不合法（最高法院71年度台上字第1742
    號判決要旨參照）。
四、經查：原告與張秀玉、孫坤亮、己○○前因本件借款債務，
    原告就如附表所示之本金、利息及違約金，曾對債務人張秀
    玉等三人聲請核發支付命令，業經本院核發84年度促字第11
    769 、11770 號支付命令，並分別於84年11月6 日、同年9
    月8 日確定等情，業據原告自認屬實，並有原告提出之前開
    支付命令及確定證明書可憑（見本院卷第121 、122 、125
    、126 頁），復經本院依職權調取前開支付命令卷宗核閱屬
    實，堪信為真正。而張秀玉已於93年12月3 日死亡，被告為
    其兒女，為第一順位之繼承人，且均未為拋棄繼承或限定繼
    承，此有被告之戶籍謄本、繼承系統表、除戶戶籍謄本及本
    院95年5 月12日雄院隆民愛行字第23450 號函在卷可稽（見
    本院卷第9 至13頁），且為兩造所不爭執（見本院卷第114
    頁），亦堪信為真實。是以本院84年度促字第11769 、1177
    0 號支付命令既已確定，該支付命令即與確定判決有同一效
    力，而有民事訴訟法第401 條第1 項之適用，且因被告均為
    張秀玉之繼承人，並未為拋棄繼承或限定繼承，故該支付命
    令確定之效力自應及於被告，原告自不得就本件借款債務再
    對被告起訴。從而，原告就已為確定判決效力所及之同一訴
    訟標的，再行對被告起訴，其訴顯不合法，且無從補正，自
    應以裁定駁回之。
五、據上論結，本件原告之訴為不合法，依民事訴訟法第249 條
    第1項第7款、第95條、第78條，裁定如主文。
中    華    民    國    95    年    12    月    20    日
                  民事第二庭審判長法  官  魏式璧
                                  法  官  莊珮君
                                  法  官  吳俊龍
正本係照原本作成。
如對本裁定抗告須於裁定送達後10日內向本院提出抗告狀，並繳
納裁判費新台幣1,000元。
中    華    民    國    95    年    12    月    20    日
                                  書記官  邱秋珍
附表：
┌──┬───────┬─────┬───┬───────────┐
│編號│本金（新台幣）│  利息    │利 率 │    違約金            │
│    │              │          │      │                      │
├──┼───────┼─────┼───┼───────────┤
│1   │ 7,170,000元  │自民國85年│年息  │自民國85年3 月16日起至│
│    │              │2 月15日起│8%    │清償日止，逾期6 個月以│
│    │              │至清償日止│      │內者，按左開利率10% ，│
│    │              │，按右開利│      │逾期超過6 個月者，按左│
│    │              │率計算    │      │開利率20% 計算        │
├──┼───────┼─────┼───┼───────────┤
│2   │ 14,830,000元 │自民國85年│年息  │自民國85年8 月9 日起至│
│    │              │7 月8 日起│8%    │清償日止，逾期6 個月以│
│    │              │至清償日止│      │內者，按左開利率10% ，│
│    │              │，按右開利│      │逾期超過6 個月者，按左│
│    │              │率計算    │      │開利率20% 計算。      │
├──┼───────┼─────┼───┼───────────┤
│3   │ 10,000,000元 │自民國84年│年息  │自民國84年11月9 日起至│
│    │              │10月8 日起│8%    │清償日止，逾期6 個月以│
│    │              │至清償日止│      │內者，按左開利率10% ，│
│    │              │，按右開利│      │逾期超過6 個月者，按左│
│    │              │率計算    │      │開利率20% 計算。      │
└──┴───────┴─────┴───┴───────────┘


司法院資訊處製作；財團法人民間司法改革基金會備份。
